【裁判字號】    95,訴,9
【裁判日期】    950615
【裁判案由】    毒品危害防制條例
【裁判全文】
臺灣高雄地方法院刑事判決                 95年度訴字第9號
公  訴  人  臺灣高雄地方法院檢察署檢察官
被      告  乙○○
                    （現於臺灣高雄女子監獄執行中）
選任辯護人  張永昌律師
上列被告因毒品危害防制條例案件，經檢察官提起公訴（94年度
偵字第22696 號），本院判決如下：
    主  文
乙○○意圖販賣而持有第二級毒品，累犯，處有期徒刑陸年陸月
。扣案之甲基安非他命壹包（不含包裝袋，驗餘淨重玖玖陸點伍
陸公克），沒收銷燬之；包裹上開甲基安非他命之包裝袋壹只，
沒收之。
    事  實
一、乙○○前曾因違反毒品危害防制條例案件，經法院判處有期
    徒刑6 月確定，於民國94年9 月21日易科罰金執行完畢。詎
    仍未戒除毒品，為購買第二級毒品甲基安非他命施用，乃與
    友人「何天慧」合資，透過甲○○以0000000000號行動電話
    與使用0000000000號行動電話、姓名年籍不詳綽號「阿草」
    之成年男子聯繫購買甲基安非他命事宜後，乙○○即於94年
    10 月3日駕駛車牌號碼9306-DY 號之自用小客車由基隆南下
    ，並以0000000000號行動電話與「阿草」確定取貨地點，中
    途並前往台南縣鹽水鎮央求不知情之陳姿蓉駕駛車牌號碼8R
    -5248 號自用小客車引領其前往高雄，嗣於同日下午某時許
    ，在高雄市○○路與裕誠路路口，乙○○以新台幣（下同）
    80萬元之價格，向「阿草」買入第二級毒品甲基安非他命1
    包（包裝袋重12.55 公克，驗前淨重996.62公克，驗餘淨重
    996.56公克），欲供己及「何天慧」施用而持有之，並趁陳
    姿蓉不注意之際，將上開甲基安非他命藏放於8R-5248 號自
    用小客車之後車廂。詎乙○○購入上開甲基安非他命後，竟
    思購入之甲基安非他命數量不少，且甲基安非他命於北部物
    稀價昂，乃另行萌生販賣前開購入（無證據證明其係意圖販
    賣而販入第二級毒品）之甲基安非他命牟利之意圖，待返回
    北部後，伺機賣出。嗣於同日下午6 時30分許，乙○○與陳
    姿蓉回程途中，在高雄市○○○路900 號前，為警查獲，並
    自陳姿蓉駕駛之前開自用小客車後車廂，扣得甲基安非他命
    1 包（包裝袋重12.55 公克，驗前淨重996.62公克，驗餘淨
    重996.56公克）。
二、案經高雄縣政府警察局、海岸巡防署南部地區巡防局高雄市
    機動查緝隊移送臺灣高雄地方法院檢察署檢察官偵查起訴。
    理  由
壹、證據能力部分：
一、監聽錄音之證據能力：
    按有事實足認被告或犯罪嫌疑人有最輕本刑為3 年以上有期
    徒刑之罪嫌，並危害國家安全或社會秩序情節重大，而有相
    當理由可信其通訊內容與本案有關，且不能或難以其他方法
    蒐集或調查證據者，得發通訊監察書，前項通訊監察書，偵
    查中由檢察官依司法警察機關聲請或依職權核發，審判中由
    法官依職權核發，通訊保障及監察法第5 條第1 項第1 款、
    第2 項定有明文。綽號「阿草」之男子涉犯販賣第二級毒品
    罪嫌，危害社會秩序情節重大，被告與其聯繫後並向其購買
    本件扣案之甲基安非他命，有相當理由可信其通訊內容與本
    案有關，難以其他方法蒐集或調查證據，經海巡署南部地區
    巡防局向臺灣高雄地方法院檢察署檢察官聲請核發通訊監察
    書，由臺灣高雄地方法院檢察署檢察官於94年9 月27日核發
    雄檢博水聲監字第001677號之通訊監察書，在通訊監察期間
    取得被告與受監察對象（即「阿草」）之錄音，無違法取證
    之瑕疵，得為證據。
二、監聽錄音譯文之證據能力：
    按刑事訴訟法第159 條第1 項規定：被告以外之人於審判外
    之言詞或書面陳述，除法律有規定者外，不得作為證據。惟
    依同法第159 條之4 第1 款規定：除顯有不可信之情況外，
    公務員職務上製作之紀錄文書、證明文書得為證據。司法警
    察對於犯罪嫌疑人依法監聽電話所製作之通訊監察紀錄譯文
    ，為該監聽電話錄音之「派生證據」，亦即依法取得檢察官
    或法官所核發之通訊監察書，基於該通訊監察所取得之證據
    應係錄音（電磁紀錄）本身，並非譯文，除非經勘驗監聽錄
    音帶後，得確認錄音與譯文相符，始得以譯文代替錄音，否
    則偵查犯罪機關人員依監聽之錄音所製作之監聽譯文，即屬
    係被告以外之人與審判外之書面陳述，監聽譯文是否得為證
    據，即應審究其是否符合傳聞法則之例外，亦即譯文是否為
    公務員職務上所製作之文書。經查：本件監聽所得之錄音係
    依法定程序為之，得為證據已如前述，然卷附之譯文仍為獨
    立之證據方法，依前述說明，屬傳聞證據，又雖係偵查機關
    人員所製作，性質上為公務員職務上所製作之紀錄文書，但
    既為針對本件個案作成，即與刑事訴訟法第159 條之4 第1
    款所示，經常處於可受公開檢查之狀態，如有錯誤，甚易發
    現而予及時糾正之例行性紀錄文書有間（該條款立法理由參
    照），即非刑事訴訟法第159 條之4 第1 款所謂得成為傳聞
    例外之公文書，且被告及辯護人均否認其證據能力，自不得
    為認定本件犯罪事實之證據。
三、按被告以外之人於偵查中向檢察官所為陳述，除顯有不可信
    之情況者外，得為證據，刑事訴訟法第159 條之1 第2 項定
    有明文。偵查中對被告以外之人所為之偵查筆錄，或被告以
    外之人向檢察官所提之書面陳述，性質上均屬傳聞證據。惟
    現階段刑事訴訟法規定檢察官代表國家偵查犯罪、實施公訴
    ，依法其有訊問被告、證人及鑑定人之權，證人、鑑定人且
    須具結，而實務運作時，檢察官偵查中向被告以外之人所取
    得之陳述，原則上均能遵守法律規定，不致違法取供，其可
    信度極高。職是，被告以外之人前於偵查中已具結而為證述
    ，除反對該項供述得具有證據能力之一方，已釋明「顯有不
    可信之情況」之理由外，不宜即遽指該證人於偵查中之陳述
    不具證據能力。證人陳姿蓉於94年度偵字第22696 號案件偵
    查中以證人身分具結後之陳述，被告及辯護人均未曾提及檢
    察官在偵查時有不法取供之情形，且未釋明上開供述有顯不
    可信之情況，依前述說明，其於偵查中之證言自具有證據能
    力。
四、按刑事訴訟法第159 條之5 規定，被告以外之人於審判外之
    陳述，雖不符前4 條之規定，而經當事人於審判程序同意作
    為證據，法院審酌該言詞陳述或書面陳述作成時之情況，認
    為適當者，亦得為證據。當事人、代理人或辯護人於法院調
    查證據時，知有第159 條第1 項不得為證據之情形，而未於
    言詞辯論終結前聲明異議者，視為有前項之同意。本件證人
    陳姿蓉於警詢所述，為被告以外之人於審判外之陳述，屬傳
    聞證據，被告及辯護人知有不得作為證據之情形，均仍同意
    作為證據。本院斟酌上開被告以外之人於警詢所述，過程並
    無受不當外力之影響，認適合作為本案之證據，依前揭規定
    ，認陳姿蓉警詢之陳述應有證據能力。
貳、實體部分：
一、訊據被告固不否認透過甲○○向綽號「阿草」之男子購買扣
    案之甲基安非他命之事實，惟否認有何意圖販賣而持有甲基
    安非他命之犯行，辯稱：伊有施用甲基安非他命之習慣，因
    在北部購買甲基安非他命不易且價格較為昂貴，為一次購足
    以便長期施用，於是與「何天慧」各出資40萬元，透過甲○
    ○向「阿草」聯繫購買事宜後，由伊駕車南下取貨，扣案之
    甲基安非他命均係準備供自己及「何天慧」長期施用而購買
    云云，辯護人並以：被告購買本件扣案之甲基安非他命係供
    個人吸食之用，並非基於營利之意圖而販入，被告因自己施
    用持有之意思而載運毒品亦不構成運輸毒品罪，再者被告於
    酒店上班，月收入10萬元以上，加上投資酒店每月亦有10萬
    元以上之分紅，被告財力頗豐，斥資40萬與友人合資購買毒
    品供自己施用並無困難，被告雖有信用卡經銀行強制停卡之
    紀錄，亦係因信用卡遭盜刷，被告與銀行協商未果因而拒絕
    繳款所致，並非被告財力發生困難等語為被告辯護，然查：
(一)、被告乙○○為購買第二級毒品甲基安非他命，乃透過甲○○
    以0000000000號行動電話與「阿草」聯繫購買甲基安非他命
    事宜，被告即於94年10月3 日駕駛車牌號碼9306-DY 號之自
    用小客車由基隆南下，並多次以0000000000號行動電話與「
    阿草」確定取貨地點，中途並前往台南縣鹽水鎮央求不知情
    之陳姿蓉駕駛車牌號碼8R-5248 號自用小客車引領其前往高
    雄，嗣於同日下午某時許，在高雄市○○路與裕誠路路口，
    被告以新台幣80萬元之價格，向「阿草」買入第二級毒品甲
    基安非他命1 包（包裝袋重12.55 公克，驗前淨重996.62公
    克，驗餘淨重996.56公克），被告並趁陳姿蓉不注意之際，
    將上開甲基安非他命藏放於8R-5248 號自用小客車之後車廂
    。嗣於同日下午6 時30分許，被告與陳姿蓉回程途中，在高
    雄市○○○路900 號前，為警查獲，並自8R-5248 號自用小
    客車後車廂，扣得甲基安非他命1 包（包裝袋重12.55 公克
    ，驗前淨重996.62公克，驗餘淨重996.56公克）之事實，業
    據被告供認不諱，核與證人甲○○於本院審理時結證稱：被
    告與友人「小慧」合資，由伊出面與「阿草」洽談購買甲基
    安非他命之價金及交貨地點等事宜，伊並未與被告依同出資
    購買等語相符（見本院卷第142 至143 頁），並有臺灣高雄
    地方法院檢察署94年9 月27日94年雄檢博水聲監字第001677
    號通訊監察書、本院勘驗筆錄及和信電訊股份有限公司通聯
    紀錄附卷可稽，復有甲基安非他命1 包扣案可佐，上開扣案
    晶體1 包，經鑑定後確屬第二級毒品甲基安非他命無誤，有
    內政部警政署刑事警察局94年12月21日刑鑑字第0940156969
    號鑑定書存卷可憑。參諸證人甲○○於本院審理時固證稱：
    伊代被告與出售甲基安非他命之人聯繫買賣毒品之價格及取
    貨地點，然其堅決否認有共同出資等情事，是扣案甲基安非
    他命為被告與「何天慧」合資購入之事實，應堪認定。
(二)、被告雖辯稱扣案之甲基安非他命係準備供自己吸食之用云云
    。惟查：
(1)、被告於本院審理時供稱：伊每天施用約1 公克之甲基安非他
    命等語。而本件在被告查獲之甲基安非他命不含包裝袋驗前
    淨重達996.62公克，倘被告僅取得其中半數，該數量以被告
    前開吸食之頻率及數量計算，亦約需1 年4 月餘之時間始可
    能用罄。參諸一般單純施用毒品者，為避免攜帶不便，且為
    警查獲時損失慘重，均採少量多次之方式，購買足供短期施
    用之毒品數量即足，被告經查獲足供其施用1 年4 月餘之久
    的毒品數量，辯稱係純粹供己施用云云，已容人質疑。
(2)、卷內證據資料雖未見被告已販出毒品海洛因或經人指述向被
    告購買毒品之情，因而無法認定被告販入毒品之初，即有販
    賣之意思，然被告所購入之甲基安非他命顯非短期可得用畢
    ，衡情，毒品藏放時間過久，受潮變質在所難免，其藥效亦
    將大打折扣，倘被告係出於供己施用之目的而持有扣案之甲
    基安非他命安非他命，縱為求大批購入而獲得價格折讓之利
    益，衡情亦不致長時間大量囤積，徒使價值不菲平均純度約
    為99.3% 之甲基安非他命品質變劣之理，參諸被告有施用毒
    品前科，有臺灣高等法院被告前案紀錄表在卷可稽，堪認被
    告及辯護人所辯，均無可採。被告以施用之意思買入扣案之
    甲基安非他命後，嗣另萌生販賣之意圖，應無疑義。
(二)、按販賣毒品罪，係行為人以營利之意圖，而將毒品購入或賣
    出，有一於此，其犯罪即屬完成，不必二者兼備；此與意圖
    販賣而持有毒品罪，係指行為人以意圖販賣營利以外之原因
    而持有毒品，其後始起意營利販賣者（例如因為他人之贈與
    或寄藏而持有，嗣後始起意為販賣者而言），並不相同（最
    高法院92年度臺上字第67號判決參照），可知，持有大量毒
    品之原因諸多，或基於大量採購比較便宜，或係分批購買累
    積而成，或係受託保管而持有之，是以持有大量第一級毒品
    ，如無積極證據足以證明係意圖營利而向他人販入，依證據
    裁判原則，自難論以販入毒品罪。本件被告自始至終均否認
    係基於營利之意圖而買入扣案之甲基安非他命，被告雖曾有
    因信用卡消費款項未繳為金融機構強制停卡之紀錄，然信用
    卡消費款項未繳之原因甚多，被告辯稱係因遭盜刷而拒絕繳
    款，衡情亦不無可能，且被告於酒店擔任坐檯工作，業據證
    人甲○○於本院審理時結證明確（見本院卷第143 頁），被
    告另獨資開立頑皮豹便利商店，亦有台北縣政府營利事業登
    記證附卷可參；被告雖就購買毒品之資金來源先後供述不一
    ，然被告既非全然無資力，要難僅以其無法清楚交代資金來
    源即認係出於營利之意圖而買入。尤其，被告自承有施用甲
    基安非他命之習慣，其於查獲當日採尿檢驗之結果，亦確呈
    甲基安非他命陽性反應，有高雄市立凱旋醫院濫用藥物尿液
    檢驗報告附卷可憑，是被告辯稱係基於吸食之用而購入尚非
    無據，自難遽認被告於購入甲基安非他命之初確係基於欲賣
    出營利之意圖。此外，復查無其他積極證據證明被告購入鉅
    量毒品時，有販賣營利之意圖之犯行，依罪證有疑，利歸被
    告之證據法則，尚難認定被告有意圖營利而販入毒品之犯行
    。
二、按甲基安非他命，為毒品危害防制條例第2 條第2 項第2款
    所指之第二級毒品。又按毒品危害防制條例所稱之運輸，係
    指單純運輸並無他項目的者而言，若以販賣目的而從事於搬
    運之行為，仍成立意圖販賣而持有（或販賣）之罪（最高法
    院24年上字第1673號判例、24年7 月總會決議事項38意旨參
    考）。本件被告基於施用之意思向「阿草」買入甲基安非他
    命後，因思甲基安非他命物稀價昂，乃萌販賣營利之意圖，
    並準備將買得之甲基安非他命以其所駕駛之自用小客車運回
    北部。是核被告所為，係犯同條例第5 條第2 項意圖販賣而
    持有第二級毒品罪，公訴意旨認被告係犯同條例第4 條第2
    項之販賣及運輸第二級毒品罪，似有未合，惟基本事實同一
    ，本院自得變更檢察官起訴法條，予以審判。被告前曾因違
    反毒品危害防制條例案件，經法院判處有期徒刑6 月確定，
    於94年9 月21日易科罰金執行完畢，有臺灣高等法院被告前
    案紀錄表在卷可稽，其受有期徒刑執行完畢後，5 年以內再
    犯本件有期徒刑以上之罪，為累犯，應依刑法第47條之規定
    加重其刑，爰審酌被告意圖販賣而持有第二級毒品，助長毒
    品泛濫，實屬非是，惟衡之被告坦認部分犯罪情節，犯後態
    度尚可等一切情狀，量處如主文所示之刑。扣案之甲基安非
    他命1 包，係屬第二級毒品，應依同條例第18條第1 項前段
    規定沒收銷燬之；包裹甲基安非他命之包裝袋1 只，因已經
    刑事警察局就之與裹覆之甲基安非他命分別鑑析其重量，應
    可視為與第二級毒品分離之物，然該包裝袋，係被告意圖販
    賣而持有毒品時便於攜帶之用，係供被告犯罪所用之物，依
    同條例第19條第1 項前段規定沒收。至行動電話1 具、報紙
    1 張等物，因與本案被告意圖販賣而持有第二級毒品犯行無
    直接關聯性，爰均不為沒收之諭知。
據上論斷，應依刑事訴訟法第299 條第1 項前段、第300 條，毒
品危害防制條例第5 條第2 項、第18條第1 項、第19條第1 項，
刑法第11條、第47條，判決如主文。
本案經檢察官丙○○到庭執行職務。
中    華    民    國    95    年    6     月    15    日
                  刑事第一庭    審判長法  官  陳明富
                                      法  官  方百正
                                      法  官  陳宛榆
以上正本證明與原本無異。
如不服本判決，應於判決送達後10日內，向本院提出上訴狀。
中    華    民    國    95    年    6     月    15    日
                                      書記官  劉企萍
附錄本判決論罪法條
毒品危害防制條例第5條
意圖販賣而持有第一級毒品者，處無期徒刑或10年以上有期徒刑
，得併科新臺幣7 百萬元以下罰金。
意圖販賣而持有第二級毒品者，處5 年以上有期徒刑，得併科新
臺幣5 百萬元以下罰金。
意圖販賣而持有第三級毒品者，處3 年以上10年以下有期徒刑，
得併科新臺幣3 百萬元以下罰金。
意圖販賣而持有第四級毒品或專供製造、施用毒品之器具者，處
1 年以上7 年以下有期徒刑，得併科新臺幣1 百萬元以下罰金。


司法院資訊處製作；財團法人民間司法改革基金會備份。
